【裁判字號】    92,易,18
【裁判日期】    920211
【裁判案由】    傷害
【裁判全文】
臺灣臺北地方法院刑事判決                            九十二年度易字第一八號
    公  訴  人  臺灣臺北地方法院檢察署檢察官
    被      告  甲○○  男  五.
                乙○○  男  四.
右列被告因傷害案件，經檢察官聲請簡易判決處刑（九十一年偵字第二０五一三號）
，本院受理後認不宜簡易判決處刑（九十一年度簡字第四○五三號），應依通常程序
審理，判決如左：
    主  文
甲○○、乙○○傷害人之身體，各處拘役貳拾日，如易科罰金，均以參佰元折算壹日
。
    事  實
一、甲○○與乙○○同為臺北市中正區○○○路○段八號天福大樓住戶，甲○○並擔
    任管理委員會主任委員，民國九十一年五月三十日十三時三十分許，在上開大樓
    一樓大廳，因大樓外牆整修結果及費用之事，雙方意見分歧發生爭執，甲○○與
    乙○○二人竟各基於普通傷害之犯意，徒手互毆，致乙○○受有頸部擦傷及瘀青
    、右上臂及手臂瘀痕、前胸及下腹痛疼、頭暈及頸椎扭傷等普通傷害，甲○○則
    有右肩扭傷、口腔黏膜撕裂傷二處一點五公分及一公分、右上臂挫傷二ｘ一公分
    、左嘴角裂傷、左眼下瘀傷及右顳部腫約二ｘ二公分等普通傷害。
二、案經甲○○及乙○○分別訴由臺北市政府警察局中正第一分局報告臺灣臺北地方
    法院檢察署檢察官偵查起訴。
    理  由
一、被告甲○○、乙○○因大樓外牆整修事，一言不合互相出手毆擊對方一節，業經
    其二人於警訊、偵查及本院審訊中互訴詳確，並有診斷證明書三紙附卷可考，甲
    ○○以未曾毆打乙○○，係俞先出手連續揮打十數拳，乃出手將之壓制在牆壁上
    ；乙○○則以係甲○○動手在前，其遂還手防衛以求自保云云為辯。惟查，被告
    二人對孰先下手毆打一情，互相推諉，各執一詞，然就並無證人、證據可供本院
    調查以為其指訴之佐憑，卻為雙方所是認，究係何人先行出手，已堪置疑。按彼
    此互毆，必以一方初無傷人之行為，因排除對方不法之侵害而加以還擊，始得以
    正當防衛論。故無從分別何方為不法侵害之互毆行為，不得主張防衛權，有最高
    法院三十年度上字第一○四○號判例意旨可資參照，是本件被告二人間何方為不
    法侵害之互毆行為既屬無從分別，被告二人主張正當防衛云云，即洵無據。再甲
    ○○於本院自承動手將乙○○壓制於牆上，復觀以卷附診斷證明書所載乙○○之
    頸部擦傷、瘀青頸椎及扭傷傷害，甲○○若未出手何能受有此傷，其辯稱未曾出
    手云云其誰能信，準此二人互毆成傷至堪認定。所辯均屬事後避重就輕之詞，顯
    不足採，本件事證明確，犯行均堪認定。
二、核被告二人所為，各係犯刑法第二百七十七條第一項之傷害罪。爰審酌被告二人
    互毆之動機目的，所造成對方傷害之輕重，均無前科之素行及犯後之態度等一切
    情狀，各量處如主文所示之刑，並均諭知易科罰金之折算標準，以示懲儆。
據上論斷，應依刑事訴訟法第二百九十九條第一項前段、刑法第二百七十七條、第四
十一條第一項前段，罰金罰鍰提高標準條例第一條前段、第二條，判決如主文。
本案經檢察官葉惠燕到庭執行職務
中      華      民      國      九十二      年      二      月    十一  日
                                      臺灣臺北地方法院刑事第四庭
                                          法  官     吳定亞
右正本證明與原本無異。
如不服本判決，應於判決送達後十日內，向本院提出上訴狀。
                                          書記官     張漪蕙
中      華      民      國      九十二      年      二      月    十一  日
附錄本案論罪科刑法條全文
中華民國刑法第二百七十七條
傷害人之身體或健康者，處三年以下有期徒刑、拘役或一千元以下罰金。
犯前項之罪因而致人於死者，處無期徒刑或七年以上有期徒刑；致重傷者
，處三年以上十年以下有期徒刑。


司法院資訊處製作；財團法人民間司法改革基金會備份。
